【裁判字號】    89,台上,2019
【裁判日期】    890420
【裁判案由】    傷害人致重傷
【裁判全文】
最高法院刑事判決                              八十九年度台上字第二○一九號
    上  訴  人  甲○○
    選任辯護人  許銘春律師
右上訴人因傷害人致重傷案件，不服台灣高等法院高雄分院中華民國八十七年二月十
八日第二審判決（八十六年度上訴字第二三三○號，起訴案號：台灣屏東地方法院檢
察署八十六年度偵字第一○三四號），提起上訴，本院判決如左：
    主  文
原判決撤銷，發回台灣高等法院高雄分院。
    理  由
本件原判決認定上訴人甲○○因郭文義於屏東縣鹽埔鄉○○村○○路三號「尚好記檳
榔攤」購買香煙及飲料時，對當時在該檳榔攤賭博之人告誡稱不要賭太大，消遣性就
好，致引起一名賭徒之不滿，當場對郭文義辱罵三字經，上訴人與另一不詳姓名之成
年男子亦因此對郭文義有所不滿，乃共同基於傷害郭文義之犯意聯絡，於民國八十五
年十二月十七日晚上十時三十分許，由上訴人騎乘ＷＲＬ－八七九號輕機車，搭載該
不詳姓名成年男子，持形狀不詳之短型利器，在距離「尚好記檳榔攤」一、二百公尺
附近之空地，將行經該地之郭文義攔下，由上訴人持該短型利器刺傷郭文義，使郭文
義受有右肩部裂傷三×一×一公分、左耳前裂傷八×一×一‧五公分、右眼上眼皮裂
傷二×一×一公分及下眼皮裂傷一×一×○‧五公分及右眼球破裂失明之重傷害，經
郭文義以隨身攜帶之雙節棍抵抗亦傷及上訴人後，上訴人等二人始行離去等情。因而
維持第一審論處上訴人共同傷害人之身體致重傷罪刑之判決，駁回上訴人在第二審之
上訴，固非無見。
惟查：(一)、有罪判決書所記載之犯罪事實，為論罪科刑適用法律之基礎，故凡與適用
法令有關之重要事項，必須詳加認定，明確記載，然後於理由內敘明認定犯罪事實所
憑之證據及認定之理由，始足為適用法令之依據。又刑法第二百七十七條第二項後段
之傷害人致重傷罪，屬於加重結果犯之一種，須有傷害之行為及重傷之結果，且傷害
與重傷，具有相當因果關係，而行為人對於加重結果之發生，能預見者，始能成立。
原判決認定上訴人與另一不詳姓名之成年男子，共同基於傷害告訴人郭文義之犯意聯
絡，下手傷害告訴人，使告訴人受有上述之傷及右眼球破裂失明之重傷害云云，但對
於上訴人能否預見重傷結果之發生，未予明確之認定記載，已不足為適用法律論以傷
害人致重傷罪之依據。且原判決事實欄既認定上訴人持形狀不詳之利器刺傷告訴人，
使告訴人之右眼上、下眼皮裂傷及右眼球破裂失明之重傷害云云。則上訴人苟係以該
利器持以對告訴人之右眼球刺擊，對於告訴人之右眼球破裂失明，是否明知並有意使
其發生，而屬於故意之範疇，亦待釐清。原審未予釐清，遽行判決，於法亦有未合。
(二)、科刑判決所認定之事實，與其援用之卷內證據資料不相適合者，即屬證據上之理
由矛盾。原判決理由一之(一)說明採告訴人之指訴為上訴人論罪之主要證據，認上訴人
於八十五年十二月十七日晚上十時三十分許，與另一成年男子持短型利器刺傷告訴人
一節，核與告訴人指稱伊於八十五年十二月十七日二十三時三十分左右被二位不知名
男子追殺，致右眼失明云云，在犯罪時間之認定與此項卷內資料（屏東縣警察局里港
分局里警刑字第一○○二○號警卷第二頁）不盡相符，上訴人復辯以該時間伊係在友
人葉長青家。則關於本件犯罪之確切時間，亦待釐清。(三)、有罪之判決書，對被告有
利之證據不採納者，應說明其理由，為刑事訴訟法第三百十條第二款所明定。故有罪
判決書對於被告有利之證據，如不加採納，必須說明其不予採納之理由，否則即難謂
無判決不備理由之違誤。上訴人始終否認有參與前開檳榔攤賭博及刺傷告訴人之情事
，辯稱伊當時在友人葉長青家與朋友喝酒，至其身上之傷，係騎車不慎撞到垃圾桶摔
倒所致等語。證人即曾參與在上述檳榔攤賭博之潘平和稱伊不認識上訴人，當晚亦未
見到上訴人參與賭博云云（同上警卷第二十二頁正面）。又卷附上訴人就醫之屏東市
人愛綜合醫院八十六年二月二十八日人愛醫字第○○六八號函謂上訴人就醫時之傷
害，以外表極可能係機車車禍傷害等語（偵查卷第十五頁證物袋內該醫院函）。如果
無訛，則上訴人所辯其身體之傷，係騎機車摔倒所致，非遭告訴人擊傷，是否全無可
採，有待釐清。原判決對於前開有利於上訴人之證據既未予採納，復未說明不予採納
之理由，難謂無理由不備之違誤。又告訴人於警訊中稱其中一名歹徒至少頭部遭其雙
節棍打傷等語（同上警卷第五頁正面）。如果無訛，則上訴人身體之傷是否遭雙節棍
打傷，亦待釐清，原審未予究明，即為前述上訴人不利之認定，亦嫌速斷，其審理猶
有未盡。上訴意旨指摘原判決不當，尚非全無理由，應認有撤銷發回更審之原因。
據上論結，應依刑事訴訟法第三百九十七條、第四百零一條，判決如主文。
中      華      民      國    八十九    年      四      月     二十     日
                              最高法院刑事第五庭
                                  審判長法官  董  明  霈
                                        法官  丁  錦  清
                                        法官  林  茂  雄
                                        法官  王  居  財
                                        法官  張  祺  祥
      右正本證明與原本無異
                                              書  記  官
中      華      民      國    八十九    年      四      月    二十八    日


司法院資訊處製作；財團法人民間司法改革基金會備份。
